【裁判字號】    89,自,410
【裁判日期】    891026
【裁判案由】    詐欺
【裁判全文】
臺灣板橋地方法院刑事裁定                          八十九年度自字第四一○號
    自  訴  人  甲○○
    被      告  乙○○
右列被告因詐欺案件，經自訴人提起自訴，本院裁定如左：
    主      文
自訴駁回。
    理      由
一、自訴意旨略以：自訴人與被告乙○○原係朋友，於民國八十五年十一月三十日被
    告向自訴人購買車牌號碼ＨＴ－一○九八號（廠牌型式：福特天王星）自用小客
    車，言明總價為新臺幣（下同）五十萬元，頭款為二十萬元，其餘三十萬元分期
    付款，無奈被告除支付頭期款二十萬元外，至今從未給付分期款，顯見被告欲訛
    詐自訴人，因認被告涉犯詐欺罪嫌云云。
二、按法院或受命法官於自訴案件第一次審判期日前，訊問自訴人、被告及蒐集或調
    查證據，訊問及調查結果，如認為案件有刑事訴訟法第二百五十二條至第二百五
    十四條之情形者，得以裁定駁回自訴，並準用第二百五十三條第二項至第四項之
    規定，刑事訴訟法第三百二十六條第三項定有明文。另按刑法第三百三十九條第
    一項詐欺取財罪之成立，以意圖為自己或第三人不法所有，以詐術使人將本人或
    第三人之物交付為要件，故須具備：（一）行為人有為自己或第三人不法所有之
    主觀意圖。（二）行為人向被害人施用詐術。（三）被害人因其詐術而陷於錯誤
    ，而交付本人或第三人之物等三項構成要件始足當之，苟欠缺其一，即無從成立
    該罪，此觀刑法第三百三十九條第一項之規定自明。再者債務人於債之關係成立
    後，如有債務不履行之情形，在一般社會經驗上可能之原因甚多，縱令出於惡意
    而有遲延給付或不為給付之情事，苟無足以証明其債之關係發生時自始故意藉此
    從事財產犯罪之積極証據，仍不得僅以債信違反之客觀事態，推定債務人自始有
    詐欺取財之犯意，合先敘明。
三、訊據被告乙○○固坦承有向自訴人購買上開自用小客車一事，惟堅決否認有被訴
    之詐欺罪行，辯稱：伊交付頭期款二十萬元後即找尋自訴人無著，故未支付分期
    價款等語。經查：自訴人自八十六年二月一日即因殺人罪入監執行，此業為自訴
    人所自承，復有在監在押查詢資料在卷可稽，是被告所辯本非無據；再者，質諸
    自訴人自稱伊與被告原係朋友，購買此車時被告曾給付頭期款二十萬元，僅因嗣
    未支付分期款而認被告有詐欺罪嫌，由此觀之尤實難認被告購買此車有何施用詐
    術，陷自訴人於錯誤之情事，揆諸前開說明，雖被告因自訴人入監而未設法給付
    該分期款，亦僅係民事糾葛而與詐欺罪或其他刑事不法之犯罪構成要件不符，此
    外，復查無積極證據足證被告有自訴人所訴之犯行，被告犯罪嫌疑自屬不足。
四、綜上所述，本件自訴有刑事訴訟法第二百五十二條第十款之情形，應予駁回。
據上論斷，應依刑事訴訟法第三百二十六條第三項、第二百五十二條第十款，裁定如
主文。
中      華      民      國      八十九      年    十      月   二十六   日
                                      台灣板橋地方法院刑事第五庭
                                          法  官  陳  鴻  清
右正本證明與原本無異
如不服本裁定應於送達後五日內向本院提出抗告狀
                                          書記官  林  蔚  然
中      華      民      國      八十九      年    十一    月    一      日


司法院資訊處製作；財團法人民間司法改革基金會備份。
